【裁判字號】    91,易,2205
【裁判日期】    920603
【裁判案由】    妨害公務
【裁判全文】
臺灣桃園地方法院刑事判決                        九十一年度易字第二二五號
    公  訴  人  臺灣桃園地方法院檢察署檢察官
    被      告  乙○○
右列被告因妨害公務案件，經檢察官提起公訴（九十一年度偵字第一八七四五號），
本院判決如左︰
    主  文
乙○○於公務員依法執行職務時，當場侮辱，處拘役拾日，如易科罰金，以佰元
折算壹日。
    事  實
一、乙○○於民國九十一年十月十三日凌晨一時十分許，因酒後（尚未達精神耗弱程
    度）與其女友劉美雲及友人甲○○欲前往桃園縣中壢市○○路與中山路口之ＹＥ
    Ｓ凱悅ＫＴＶ店唱歌，至該店門口前，適有執行春風專案臨檢勤務之桃園縣警察
    局中壢分局之員警前來盤查乙○○等人之身分，因乙○○未攜帶身分證件，執勤
    之員警欲帶乙○○回警局查證身分，乙○○不願配合拒絕坐上警車，竟心生不滿
    ，明知林貝嵐、唐亦強及陳富進等人均為桃園縣警察局中壢分局依法執行職務之
    公務員，竟基於侮辱公務員之犯意，當場以「他媽的」之穢言對林貝嵐、唐亦強
    及陳富進等人辱罵（公然侮辱部分未據告訴），嗣當場為警逮捕並帶回警局偵辦
    。
二、案經桃園縣警察局中壢分局報告臺灣桃園地方法院檢察署檢察官偵查起訴。
    理  由
一、訊據被告乙○○固坦承有於上開時、地因未帶身分證件為警盤查，而拒絕坐上警
    車與員警回警局，而口出「他媽的」之穢言之事實，惟矢口否認有何前開妨害公
    務之犯行，辯稱：伊當時說「他媽的」是對伊朋友甲○○說的，因為當時甲○○
    看到警察要拉伊上車，甲○○用頭去撞警車，所以才罵他，叫他不要這樣子，確
    實不是對著警察罵的云云。經查：
（一）右揭事實，業據證人林貝嵐即桃園縣警察局中壢分局警員於本院調查時證稱：
      「當天我們是春風專案，我們到ＹＥＳ凱悅ＫＴＶ實施臨檢，那時候我在門口
      看到被告幾個人在ＫＴＶ門口，剛好走過來，我跟幾位同仁就上前跟被告等說
      請他們把身分證拿出來，他們都有喝酒，其他幾位都有把身分證拿出來，被告
      表示他沒有帶身分證，我們請他到派出所查證，他不肯配合，他的意思就說誰
      規定要帶證件，還要查警察有沒有帶證件。還有當時他罵說『你他媽的』這些
      話時，是面對著我們而且已經在警車車門口，甲○○在後面，後來聽到被告罵
      人，才過來勸被告跟我們回警局。當時執勤警員有兩、三個，分別是唐亦強、
      陳富進、我。．．．」等語（見本院九十二年一月二十九日訊問筆錄第三頁、
      第四頁）明確，並有現場拍攝之錄影帶及桃園縣警察局中壢分局執行一０一二
      全國性春風專案勤務計畫表附卷可稽，足見被告當時口出「他媽的」之穢言時
      是面對警員即證人林貝嵐等人，而甲○○當時係在警員之後面，且該錄影帶經
      本院當庭播放勘驗，被告確有說一句「他媽的」之穢言乙節，亦據被告當庭坦
      承：我有講這句話等語（見本院九十二年五月五日訊問筆錄第二頁）無訛，均
      足證被告確有於上開時、地因拒絕配合警員回警局查驗身分，而口出「他媽的
      」之穢言辱罵在場執行勤務之警員林貝嵐、唐亦強及陳富進等人，應無疑義。
（二）被告雖辯稱伊並不是罵警察，而係罵甲○○云云，惟被告於本院調查時分別供
      稱：「我朋友甲○○後來騎車過來，我女朋友說跟警員回派出所沒關係，我還
      是不肯，甲○○就要用頭撞車，我就罵甲○○他媽的，叫他不要這樣子」、「
      我是罵證人江（永傑），因為他看警察要拉我上車，他用頭去撞警車，我罵他
      。我沒有拉證人江（永傑）」云云（見本院九十二年一月二十九日訊問筆錄第
      三頁、同年二月二十六訊問筆錄第六頁），則被告辯稱當時是見證人甲○○用
      頭撞警車，才罵甲○○「他媽的」，惟證人甲○○於本院調查時卻證稱：「我
      當時到現場時，警察已經把被告押住。．．．我就過去要勸被告，那時警察是
      要盤查，而被告沒有帶身分證，我一過去時，警察也把我押住。我那時候是在
      拉被告，叫他不要再鬧，後來我不小心也把他抓傷，他就罵我：『他媽的，你
      在幹嘛？』，．．．」云云（見本院九十二年二月二十六日訊問筆錄第三頁）
      ，顯與證人甲○○證稱係因伊抓傷被告，被告才罵伊等語不合，又被告當時因
      遭其女友劉美雲抓傷臉部，被告身體之其他部位並沒有受傷等情，並據被告於
      警訊時供稱上情無訛（見偵查卷第六頁正面），是證人甲○○證稱伊將被告抓
      傷亦與事實不符。又證人劉美雲於本院調查時證稱：「（帶去警局之前有無發
      生拉扯等事情？為何發生拉扯？）是我跟被告在拉扯。因為我們沒有帶證件，
      後來證人江去撞警車，被告就去拉他，叫證人江不要撞警車，．．．」云云（
      見本院九十二年二月二十六日訊問筆錄第五頁），足見證人劉美雲就被告有無
      與證人甲○○拉扯，以及何人與被告拉扯之證詞，亦與被告之供述及證人甲○
      ○之證述不符，且與證人林貝嵐於本院調查時證稱：甲○○當時在警員後面等
      情不合。是證人甲○○、劉美雲雖均證稱被告當時並不是罵警察，而係罵甲○
      ○等語，然渠等之證詞均有上開所述之瑕疵，應係迴護被告之不實證述，均不
      足採信，自難為被告有利之認定，被告嗣雖改稱：我罵甲○○，因為那時候甲
      ○○一直在拉我云云（見本院九十二年五月五日訊問筆錄第二頁），不僅與其
      先前之供述不合，亦與被告於警、偵訊時均未辯稱當時是在罵甲○○乙節有違
      ，益徵被告上開辯解要屬事後卸責之詞，不足採信。至被告至ＹＥＳ凱悅ＫＴ
      Ｖ之前雖有喝酒，固據證人甲○○、劉美雲於本院調查時證稱無誤（見本院九
      十二年二月二十六日訊問筆錄第四頁、第六頁），然證人劉美雲於本院調查時
      亦證稱：「（那時候被告意識是否清楚？）還可以，還認得出來誰是誰」等語
      （見本院九十二年二月二十六日訊問筆錄第五頁、第六頁），並參以被告當時
      尚能看清楚證人甲○○用頭撞警車，及事後對案發經過情節均能詳予描述等情
      ，足見被告行為當時之意識清楚，尚未達精神耗弱之程度，附此敘明。綜上所
      述，本件事證已臻明確，被告犯行洵堪認定，應依法論科。
二、核被告乙○○所為，係犯刑法第一百四十條第一項之於公務員依法執行職務時，
    當場侮辱罪。又刑法第一百四十條第一項之侮辱公務員罪，屬妨害國家公務之執
    行，為侵害國家法益，並非侵害個人法益之犯罪，如對於公務員二人以上依法執
    行職務時，當場侮辱，仍屬單純一罪，並無刑法第五十五條所謂「想像競合犯」
    之法例適用，本件被告雖同時對桃園縣警察局中壢分局警員林貝嵐、唐亦強及陳
    富進等三人為一辱罵行為，依前開說明，亦僅屬單純一罪，附此敘明。爰審酌被
    告犯罪之動機、目的、手段、被告漠視公權力之執行、損害執法者之人格尊嚴、
    及其犯後態度等一切情狀，量處如主文所示之刑，並諭知易科罰金之折算標準，
    以示儆懲。
據上論斷，應依刑事訴訟法第二百九十九條第一項前段，刑法第一百四十條第一項、
第四十一條第一項前段，罰金罰鍰提高標準條例第一條前段、第二條，判決如主文。
本案經檢察官李山明到庭執行職務。
中      華      民      國        九十二       年     六    月    三    日
                                臺灣桃園地方法院刑事第二庭
                                    審判長法  官  徐培元
                                          法  官  曾正耀
                                          法  官  許乃文
右正本證明與原本無異。
如不服本判決，應於判決送達後十日內向本院提出上訴狀( 應附繕本 )，上訴於
臺灣高等法院。
                                          書記官   王曉雁
中        華        民        國     九十二    年    六    月     五    日
附錄本案論罪科刑法條：
中華民國刑法第一百四十條
 (侮辱公務員公署罪)
於公務員依法執行職務時，當場侮辱，或對於其依法執行之職務公然侮辱
者，處六月以下有期徒刑、拘役或一百元以下罰金。
對於公署公然侮辱者亦同。


司法院資訊處製作；財團法人民間司法改革基金會備份。
